【裁判字號】    99,訴,1990
【裁判日期】    991217
【裁判案由】    給付貨款
【裁判全文】
臺灣臺中地方法院民事判決              99年度訴字第1990號
原      告  藏寶圖藝術事業有限公司
法定代理人  黃銘國
被      告  旭展欣業有限公司
法定代理人  王榮輝
上列當事人間請求給付貨款事件，本院於民國99年12月2日言詞
辯論終結，判決如下：
    主  文
被告應給付原告新臺幣拾萬肆仟捌佰陸拾元及自民國九十九年
九月九日起至清償日止，按週年利率百分之五計算之利息。
原告其餘之訴駁回。
訴訟費用由被告負擔百分之五十，餘由原告負擔。
本判決原告勝訴部分得假執行。但被告如以新臺幣拾萬肆仟捌
佰陸拾元為原告預供擔保，得免為假執行。
原告其餘假執行之聲請駁回。
    事實及理由
一、原告起訴主張：被告於民國（下同）98年12月間向訴外人統
    宇物流事業有限公司（以下簡稱統宇公司）訂購貨物，統宇
    公司遂轉向原告訂購，並請求原告將訂購貨品逕向被告公司
    地址送達，原告依約於98年12月11日及同年月15日分別將
    1,728箱、3,294箱之貨物（合計5,022箱，下稱系爭貨物）
    送至被告公司地址予被告收受，每箱之單價為新台幣（下同
    ）120元。嗣原告向訴外人統宇公司請求給付貨款，訴外人
    統宇公司以被告尚未給付貨款為由，不斷延遲給付時間。其
    後訴外人統宇公司並通知原告因其經營不善，需暫停營業。
    原告不得已乃請求訴外人統宇公司將其對被告之債權讓與原
    告，雙方並於99年2月25日簽定債權讓與契約書，訴外人統
    宇公司依法於99年7月1日以台北光武郵局第592號存證信函
    通知被告，被告並已於99年7月2日接獲上開通知。原告遂於
    99年7月6日委請律師發函催告請求被告給付系爭貨款，然被
    告仍置之不理。為此，原告爰依買賣契約及債權讓與之法律
    關係請求被告給付系爭貨款予原告等語。並聲明：被告應給
    付原告602,640元，及自起訴狀繕本送達翌日起至清償日止
    ，按年利率百分之五計算之利息。原告並願供擔保，請准宣
    告假執行。
二、被告則以：
(一)、緣於98年9月間訴外人統宇公司之總經理賴哲學（下稱訴外
    人賴哲學）須支付訴外人聯有企業股份有限公司（下稱聯有
    公司）貨款，因資金調度問題資金不足，遂向被告借票乙張
    以支付該筆貨款應急，被告受其拜託，應允並開立華南商業
    銀行清水分行，票據號碼為AD0000000，發票日期為98年9月
    30日，票面金額1,116,000元之支票1紙予訴外人賴哲學，伊
    亦允諾該票據屆期定會繳納票款。惟於同年9月底當日，被
    告接獲銀行通知有上開該筆票款欲繳但存款不足，被告亦無
    法臨時湊足此筆金額繳納而發生退票事件，事後被告連絡訴
    外人賴哲學處理後續，伊稱自己並無現金可處理，並要求被
    告予伊緩衝時間，伊將陸續分批以貨品交付予被告以玆抵債
    ，直至交付貨品價值達1,116,000元為止，上開票款即由被
    告自行與執票人分期清償，被告一有現金或客票即分次支付
    ，直至繳清該筆票款為止。
(二)、承前所述，訴外人賴哲學後續即分批交付不特定之貨品予被
    告以茲抵債，原告主張之系爭貨物即為其中一筆；當初訴外
    人賴哲學只說會有一批米果指送到被告這來，此亦為以貨品
    抵債，只要簽收就好就可以拿出去賣，每箱以90元計價等語
    。惟系爭貨物根本無法銷售出去而囤貨在倉庫中，嗣被告再
    將賣出後剩餘之1634箱又8包退貨予訴外人賴哲學。本件被
    告與原告素不相識，之前亦不曾與訴外人統宇公司合作過，
    是被告並未向統宇公司訂貨，亦非系爭貨物之訂購人，兩造
    間及被告與訴外人統宇公司間均無買賣關係，系爭貨物是訴
    外人賴哲學積欠被告款項用以抵債之用，從而，被告對原告
    並無給付買賣價金之義務，原告請求為無理由等語資為抗辯
    。答辯聲明：原告之訴駁回。如受不利之判決，並願供擔保
    ，請准宣告免為假執行。
三、本院之判斷：
(一)、原告主張其於98年12月11日及同年月15日分別將系爭貨物送
    至被告公司地址予被告收受。嗣原告向訴外人統宇公司請求
    給付貨款，訴外人統宇公司乃將其對被告之債權讓與原告，
    雙方於99年2月25日簽定債權讓與契約書，訴外人統宇公司
    並依法於99年7月1日以台北光武局第592號存證信函通知被
    告，被告於99年7月2日接獲上開通知，原告遂於99年7月6日
    委請律師發函催告請求被告給付系爭貨款，然被告仍置之不
    理等情，業據原告提出出貨單影本兩份、債權讓渡書影本乙
    份、台北光武郵局第592號存證信函影本乙份、律師函及回
    執影本乙份等件為證。被告除以前詞辯稱，系爭貨物乃訴外
    人賴哲學送來以貨品抵債，且每箱以90元計價，其與訴外人
    統宇公司及原告間並無買賣關係，原告對其請求並無理由等
    語外，對於上開其確有收受系爭貨物及債權讓通知等情並不
    爭執，堪信屬實。從而，本件兩造之爭執重點厥在於：1.被
    告與訴外人統宇公司間是否存在系爭貨物之買賣關係？2.原
    告依買賣契約及債權讓與之法律關係，請求被告給付系爭貨
    物之款項是否有理由？如有理由，其金額應為多少？
(二)、經查：
  1.被告雖以前詞辯稱系爭貨物乃訴外人賴哲學送來以貨品抵債
    ，其與訴外人統宇公司間並無買賣關係云云。惟查，本院稽
    以證人賴哲學於本院審理時到庭證稱：當時是原告的貨沒有
    通路，希望由我幫他找通路，我就介紹被告給原告，用被告
    的通路來銷貨，再由原告付佣金給統宇公司，被告也答應了
    ，所以被告就向統宇公司訂這批貨，我就聯繫原告直接出這
    批貨給被告，被告一共訂了五千多箱。本件原告出貨給被告
    ，是被告跟統宇公司的帳，剛剛我提出的明細表，是王榮輝
    跟我個人的帳，兩者不一樣。本件貨款是被告向統宇公司訂
    ，不是向我個人訂，所以跟我個人與被告的欠款無關。並不
    是我拿本件的貨給被告抵債，是要讓被告幫原告銷貨。我有
    自行出貨給被告抵債，但有抵債的我會說明是抵債，我曾經
    拿沐浴乳、洗衣乳、洗衣粉，也有一些吃的，像口香糖給被
    告抵債，本件並不是要給被告抵債，而且一開始我就有跟被
    告講，這是統宇公司出貨給被告的，並非我要給他抵債的，
    這部分我有明講，這是我在出貨前就跟被告講好的等語（見
    本院卷第42頁以下）。而對於證人賴哲學上開證述，被告法
    定代理人自陳：（法官問：本件當時究竟為何出貨？）是賴
    哲學來找我，說有一批貨要我跑跑看，當時我說每箱90元我
    跑跑看；（法官問：出貨洽談當時，賴哲學有無跟被告講，
    本批貨是要抵帳之用，直接從他的欠款中扣款？）因為賴哲
    學拿過來的貨，就是要抵帳用的，我們沒有直接明講，但我
    們認為我們兩人都知道等語（見本院卷第44頁以下）。以及
    證人即訴外人統宇公司副總經理蔡國文到庭證稱：（問：被
    告是否知悉本件的貨是由統宇公司出貨給被告銷售，並非賴
    哲學拿來抵債之用？）這我不清楚，但貨確實是原告公司出
    給統宇公司，被告應該知道是統宇公司出貨給他而不是賴哲
    學給他抵債用的，因為王榮輝（即被告法定代理人）有到統
    宇公司跟賴哲學、統宇公司的李董事長談這批貨的銷售細節
    及出貨細節，我當時有在辦公室親眼看到他們在談，而且後
    來是由我負責聯絡出貨的事情。如果只是賴哲學抵債用的，
    被告應該不會到我們公司來談，他自己跟賴哲學處理就好了
    等語（見本院卷第57頁以下）。又對證人蔡國文上開證述，
    被告法定代理人亦自陳：我是有收到這一批貨，因為我沒看
    到單子，所以我才否認有收到，當時統宇公司的小姐有打電
    話給我，我說如果有的話把請款單及發票寄過來，但後來統
    宇公司的人什麼都沒作，只是告訴我說會由原告來向我收款
    ，大約99年2月時，統宇公司才打電話跟我催帳，當時我不
    方便跟統宇公司說賴哲學欠我錢，因為賴哲學還有跟我一些
    合作的事，我怕害到賴哲學，所以沒有講，只有跟統宇公司
    講說請他們把請款單跟發票寄過來，但他們都沒作，後來就
    說會由原告公司來跟我收款，而且口氣是威脅的口氣等語（
    見本院卷第58頁以下）。堪信訴外人統宇公司之總經理賴哲
    學雖曾因積欠被告借款，而以其個人名義交付貨品以供被告
    抵債之用，然此均係訴外人賴哲學個人之私下交易行為，尚
    難與訴外人統宇公司混為一談；而被告雖亦係透過訴外人賴
    哲學之聯繫管道取得系爭貨物，然衡諸上開交易經過，系爭
    貨物應係訴外人統宇公司向原告進貨後，以每箱90元之金額
    出貨予被告，被告再以每箱120元之價格向其通路商鋪貨銷
    售（詳見下述），尚難認系爭貨物僅係訴外人賴哲學交付供
    被告抵債之用，被告所辯尚無足採。故而，原告主張系爭貨
    物乃原告出貨予訴外人統宇公司，訴外人統宇公司再出貨予
    被告，而由原告依訴外人統宇公司之指示，直接交付予被告
    ，被告與訴外人統宇公司間存在系爭貨物之買賣關係，且被
    告尚未給付貨款等語，應屬真實可信。
  2.按債權人得將債權讓與於第三人；債權之讓與，非經讓與人
    或受讓人通知債務人，對於債務人不生效力。民法第294條
    第1項前段、第297條第1項前段定有明文。原告主張其向統
    宇公司請求給付本件貨款，訴外人統宇公司乃將其對被告之
    債權讓與原告，雙方於99年2月25日簽定債權讓與契約書，
    訴外人統宇公司並依法於99年7月1日以台北光武局第592號
    存證信函通知被告，被告於99年7月2日接獲上開通知等情，
    業據原告提出債權讓渡書影本乙份、台北光武郵局第592 號
    存證信函影本乙份、律師函及回執影本乙份等件為證，且為
    被告所不爭執，堪信屬實。故依上開規定，原告依債權讓與
    之法律關係請求被告給付積欠訴外人統宇公司之系爭貨物貨
    款，當屬有據。
  3.至原告雖主張系爭貨物每箱之單價為120元，故而請求被告
    給付602,640元貨款云云（計算式：5,022箱120元=602,64
    0元）。惟，被告係與訴外人統宇公司間存在系爭貨物之買
    賣關係，且訴外人統宇公司主要係由訴外人賴哲學與被告聯
    繫系爭貨物之交易，業據前述。而對於系爭貨物出貨予被告
    之價格？證人賴哲學到庭證稱：本來我跟原告講好是每箱12
    0 元，但後來被告有說他可以把貨出給會場，但他只能接受
    每箱90元的價錢。出貨前被告確實沒有跟原告接洽，都是透
    過我在轉達，我剛剛說的價錢部分，我跟被告協調到最後，
    被告是答應每箱90元，並沒有區分要不要給現金，所以被告
    在出貨前並未答應未給現金就要每箱給120元，只有講到月
    結現金每箱90元等語（見本院卷第43頁以下）。核與被告陳
    稱其每箱進貨價格為90元，其再以每箱120元之價格批出去
    等語相符。故而，系爭貨物出貨予被告之價格，自應以每箱
    90元計價。又被告收受系爭貨物後，雖已出售部分，惟其亦
    曾於99年5月7日退貨1,634箱加8包（每箱12包）予訴外人賴
    哲學代表收受，此為兩造所不爭執，亦堪信為真實。本院稽
    以訴外人賴哲學既代表訴外人統宇公司收受該批退貨，退貨
    部分之貨款自不能再向被告請求，而應予扣除。則基上統計
    ，本件原告得向被告請求之貨款應為出貨金額451,980元（
    計算式：5,022箱90元=451,980元），扣除退貨金額147,
    120元（計算式：1,634箱加8包90元=147,120元），總計
    原告得請求被告給付之金額應為304,860元（計算式：451,
    980元─147,120元=304,860元）。
四、綜上所述，系爭貨物之買賣關係應存在於被告與訴外人統宇
    公司之間，則於訴外人統宇公司將被告積欠之系爭貨物貨款
    債權讓與原告後，原告依買賣契約及債權讓與之法律關係，
    請求被告給付304,860元，及自起訴狀繕本送達翌日即99年9
    月9日起，至清償日止，按年息百分之5計算之利息，為有理
    由，應予准許。原告逾此部分之請求，為無理由，應予駁回
    。
五、兩造均陳明願供擔保，請准宣告假執行及免為假執行，然就
    原告勝訴部分，係所命給付金額未逾50萬元之判決，自應依
    民事訴訟法第389條第1項第5款之規定，依職權宣告假執行
    ，原告就此部分所為宣告假執行之聲請，僅在促使法院為此
    職權之行使，本院自不受其拘束，仍應逕依職權宣告假執行
    。本院並依被告聲請命被告預供相當擔保金額，得免為假執
    行。至原告敗訴部分，其假執行之聲請，因訴之駁回而失所
    依附，不應准許，併予駁回。
六、本件事證已臻明確，兩造其餘攻擊防禦方法，經審酌後核與
    判決結果不生影響，爰不逐一論述。
七、結論：本件原告之訴為一部有理由，一部無理由，爰依民事
    訴訟法第79條、第389條第1項第5款、第392條第2項，判決
    如主文。
中    華    民    國    99    年    12    月    17    日
                  民事第四庭          法  官  洪堯讚
一、右為正本係照原本作成。
二、如不服本判決，應於判決送達後20日內，向本院提出上訴狀
    （須按他造當事人之人數附繕本），如委任律師提起上訴者
    ，應一併繳納上訴審裁判費。
三、提起上訴，應以上訴狀表明(一)對於第一審判決不服之程度，
    及應如何廢棄或變更之聲明，(二)上訴理由（民事訴訟法第
    441條第1項第3款、第4款），提出於第一審法院。
中    華    民    國    99    年    12    月    20    日
                                      書記官

司法院資訊處製作；財團法人民間司法改革基金會備份。
